【裁判字號】    88,上易,2340
【裁判日期】    890208
【裁判案由】    業務侵占
【裁判全文】
臺灣高等法院高雄分院刑事判決                  八十八年度上易字第二三四號
    上  訴  人  台灣高雄地方法院檢察署檢察官
    被      告  乙○○○
    選任辯護人  柯尊仁
右上訴人因被告業務侵占案件，不服臺灣高雄地方法院八十七年度易字第六四二三號
中華民國八十八年十一月五日第一審判決（起訴案號：臺灣高雄地方法院檢察署八十
七年度偵緝字第六七四號），提起上訴，本院判決如左：
      主  文
上訴駁回。
      理  由
一、公訴意旨略以：被告乙○○○之夫吳金龍（另由檢察官通緝中）前係高雄縣湖內
    鄉○○路東方凱悅大廈大樓管理委員會之財務委員，吳金龍擔仕財務委員期間，
    因經手大樓住戶管理費之保管及收支工作，被告乙○○○與其夫吳金龍認有機可
    乘，二人基於共同概括之犯意，意圖為其等不法之所有，自民國八十六年十一月
    九日起，至同年十二月二十四日止，連續多次由被告乙○○○出面向大樓之管理
    員收取大樓住戶繳交之管理費後，將所收取之管理費達新台幣數十萬元侵占入己
    ，嗣二人無法補足侵占之款項，始經該大樓住戶查覺。認被告乙○○○涉有刑法
    第三百三十六條第二項之業務侵占罪嫌。
二、按犯罪事實應依證據認定之，無證據不得推定其犯罪事實；不能證明被告犯罪者
    ，應諭知無罪之判決，刑事訴訟法第一百五十四條、第三百零一條第一項分別定
    有明文。又刑事訴訟法上所謂認定事實之依據，係指足以認定被告確有犯罪行為
    之積極證據而言，該項證據自須適合於被告犯罪事實之認定，始得採為斷罪資料
    ；而告訴人之告訴，係以使被告受刑事訴追為目的，是其陳述是否與事實相符，
    仍應調查其他證據以資審認。最高法院亦著有二十九年上字第三一０五號、五十
    二年台上字第一三００號判例可資參照。
三、本件公訴人認被告乙○○○涉犯前開業務侵占罪嫌，係以被告乙○○○涉犯前開
    業務侵占之事實，業據告訴人甲○○、丙○○、丁○○、戊○○指述明確，核與
    證人蔡美惠、于春泉之證述情節大致相符，被告所辯顯係卸詞，不足採信，為所
    憑之論據。
四、訊據被告乙○○○堅詞否認涉有上開業務侵占犯行，辯稱：其夫吳金龍係大樓管
    理委員會財務委員，因腿傷行動不便，乃曾代為收取大樓管理費，並於代付管理
    員薪資後，已將餘款交予其夫，其就管理費之收付並不知情，亦無侵占大樓管理
    費等語。
五、經查：
    (1)、證人即東方凱悅大廈大樓管理員于春泉於檢察官調查中證稱：「．．．之前
        係吳金龍自己收，十一月九日至十二月二十四日期間是乙○○○收，但他蓋
        吳某之章，收後她以管理費支付我們薪水」、「因那段日子吳某腿傷了，不
        方便走路」（見八十七年度偵緝字第六七四號卷第二十七頁背面）於原審審
        理中到庭證稱：「（管理費誰收？）住戶向管委會繳，由管委會交給財委，
        八十六年十一月他（指被告乙○○○之夫吳金龍）腿傷，便交給乙○○○」
        等語（見原審八十八年一月六日審判筆錄），證人即東方凱悅大廈大樓清潔
        工蔡美惠於檢察官查中證稱：「（問：何人發放薪資？）乙○○○」等語（
        見八十七年度偵緝字第六七四號卷第三十六頁背面），顯見證人蔡美惠、于
        春泉之證詞，不足為被告乙○○○不利之論據，反足以認定被告乙○○○所
        辯因其夫吳金龍腿傷行動不便，因而代收管理費，並代付管理員薪資一節，
        應堪採信。
    (2)、本件東方凱悅大廈大樓管理委員會之財務委員係被告乙○○○之夫吳金龍，
        而依告訴人提出之切結書、本票、大樓收支明細表及管理費帳冊，均係吳金
        龍所簽發及制作，且證人蔡立義於偵查中亦證稱：其於八十六年五月至十二
        月間，負責維修東方凱悅大樓電梯，費用共新台幣十五萬七千五百元，因吳
        金龍係財務委員，故向吳金龍收取現金二萬三千五百元及面額六萬五千元之
        客票等語（見八十七年四月二十三日檢察官訊問筆錄）再吳金龍曾於偵查中
        供述因需現金週轉，乃以客票支付廠商維修費，至有些費用固未支付，但因
        須每月記帳，故仍照正常記載，並將金錢挪用週轉等語（見八十七年三月十
        七日檢察官訊問筆錄），足認東方凱悅大樓管理費均係吳金龍收付管理，被
        告所辯不知情，尚非不足採信。
    (3)、告訴人丁○○、戊○○指述被告乙○○○涉有共同業務侵占，惟告訴人甲○○、丙○○、丁○○、戊○○於偵查中先係指述：「．．．吳金龍是我們大
        廈的財務管委會委員，他侵占我們的六十九萬多元．．．」、「（問：告何
        人何事？）吳金龍，他於八十六年三月起擔任我們大樓管理員後侵占管理基
        金五十萬．．．」等語（見八十七年二月十六日、同年三月三日檢察官訊問
        筆錄）惟告訴人甲○○、丁○○於本院調查時到庭供稱：「不清楚，我不知
        他們夫妻如何處理管理費．．．（為何吳金龍將管理費由被告收？）不清楚
        。」（見本院八十九年一月十七日訊問筆錄）告訴人丙○○於原審亦供稱：
        「以前是吳金龍在收，他們是否有共同一起收我就不清楚．．．」（見原審
        八十七年十二月二十二日審判筆錄）顯均未能明確指出被告乙○○○究如何
        與其夫吳金龍共同業務侵占，雖指被告乙○○○曾代其夫吳金龍收取管理費
        及支付管理員等薪資，惟被告之夫吳金龍因腿傷行動不便，被告乙○○○因
        而代收管理費，並代付管理員等薪資，乃人之常情，尚難即認被告乙○○○
        有與其夫吳金龍共同涉犯業務侵占。
    (4)、綜上所述，本件被告乙○○○雖因夫吳金龍因腿傷行動不便，而代收管理費
        ，並代付管理員等薪資，惟不足以即認被告乙○○○有與其夫吳金龍共同涉
        犯業務侵占。此外復查無其他積極證據足證被告與吳金龍間有侵占之犯意聯
        絡及行為分擔，被告業務侵占犯行尚屬不能證明，依刑事訴訟法第三百零一
        條第一項規定，自應諭知無罪之判決。
六、原審認定被告乙○○○業務侵占犯行尚屬不能證明，依刑事訴訟法第三百零一條
    第一項規定，諭知被告乙○○○無罪之判決，經核並無違誤。檢察官上訴意旨指
    摘原判決不當，為無理由，應予駁回。
據上論結，應依刑事訴訟法第三百六十八條，判決如主文。
本案經檢察官羅正平到庭執行職務。
中    華    民    國     八十九     年       二       月       八       日
                              臺灣高等法院高雄分院刑事第三庭
                                  審判長法官  莊秋桃
                                        法官  謝宏宗
                                        法官  陳中和
右正本證明與原本無異。
不得上訴。
                                      書記官  劉博文
中    華    民    國     八十九     年       二       月        十      日
                                                                        Ａ


司法院資訊處製作；財團法人民間司法改革基金會備份。
